臺灣高等法院臺中分院刑事判決　　　　　　　　　　九十四年度上訴字第一三一號
　　上　訴　人
　　即　被　告　甲○○
　　指定辯護人　本院公設辯護人　丁○○
右上訴人因強盜等案件，不服臺灣台中地方法院九十三年度訴字第一二五一號中華民
國九十三年十月十三日第一審判決（起訴案號：臺灣台中地方法院檢察署九十三年度
偵字第七九五八、八六七八號），提起上訴，本院判決如左：
      主  文
原判決撤銷。
甲○○攜帶兇器竊盜，因脫免逮捕，而當場施以強暴，處有期徒刑柒年參月，扣案之
剪刀壹把沒收，並於刑之執行完畢或赦免後，令入勞動場所，強制工作壹年陸月。
      事  實
一、甲○○有犯罪之習慣，前已因恐嚇案件，經本院以八十年上訴字第一七七○號判
    決判處有期徒刑一年六月，並經最高法院駁回上訴而確定，於八十二年十月十三
    日因縮刑而執行完畢；復於九十年間因施用第二級毒品罪經原審法院判處有期徒
    刑五月確定，及因施用第一級毒品罪經原審法院判處有期徒刑十月確定，暨因收
    受贓物罪、寄藏贓物罪、竊盜罪，經本院分別判處有期徒刑三月、三月、八月確
    定，嗣經本院就上開五罪裁定定應執行刑為有期徒刑二年二月確定，服刑後於九
    十二年九月九日假釋付保護管束，應至九十三年六月四日始假釋付保護管束期滿
    ；其於假釋出獄尚不足二月之九十二年十一月二日又因攜帶兇器竊盜之加重竊盜
    案件，經原審法院判處有期徒刑八月，並經本院於九十三年三月二十四日判決上
    訴駁回而確定。
二、詎甲○○不知悛悔，仍不改其犯罪之習慣，又再與成年人童濤恩（經原審以攜帶
    兇器竊盜罪判處其有期徒刑一年六月確定）共同基於毀損他人物品用以意圖為自
    己不法所有而竊取他人財物之犯意聯絡，推由童濤恩攜帶其所有客觀上足對人之
    生命、身體、安全構成威脅，具有危險性之兇器剪刀一把，於九十三年四月二十
    日凌晨五時五分許，分別騎乘車牌號碼ＦＰ六─三九九號之重型機車（起訴書誤
    載為ＦＰ九─三九九號）及ＴＤＳ─八五三號之輕型機車（車主為童濤恩之前妻
    廖麗幼），前往臺中市○區○○○路四段「五權國中」旁，並推由童濤恩持不詳
    器物打破戊○○所有停置該處之車牌號碼為五Ｖ─一九二Ｏ號自用小客車之右前
    車窗玻璃後，再由甲○○入內竊取車內之ＶＣＤ及ＣＤ主機，得手後隨即交予童
    濤恩，足以生損害於戊○○。適因甲○○尚留在前揭車內搜尋其他財物之際，遭
    丙○○發現而以電話通知戊○○前來，並共同追捕甲○○及童濤恩，童濤恩則趁
    隙持前揭竊得之贓物徒步逃離現場。而甲○○為脫免逮捕，竟單獨基於脫免逮捕
    而當場施以強暴之犯意並同時傷害他人之概括犯意，在靠近大雅路與柳川水溝旁
    邊之市場約五、六十公尺之巷內，持前開客觀上足供兇器使用之剪刀揮刺戊○○
    及丙○○，而施以強暴之同時連續傷害戊○○、丙○○，致戊○○因此受有右手
    掌心撕裂傷約零點三公分及左嘴角撕裂傷約零點二公分之傷害，丙○○因而受有
    右前臂撕裂傷之傷害。嗣於九十三年四月二十日上午五時二十分許，為警在臺中
    市○區○○○路四段之五權國中旁查獲，並扣得前揭童濤恩所有之剪刀一把，且
    在童濤恩遺留現場之前開輕機車上扣得國際牌ＣＤ主機、ＣＤ盒、ＮＥＣＶＯＸ
    牌螢幕及視訊主機各一台等物（非戊○○失竊之物）。
三、案經戊○○、丙○○提出告訴，並由臺中市警察局第二分局報請臺灣臺中地方法
    院檢察署檢察官偵查起訴。
      理  由
一、訊據上訴人即被告（下稱被告）甲○○坦承與童濤恩於右揭時、地，基於竊盜、
    毀損之犯意聯絡，分別騎乘機車，並由童濤恩攜帶剪刀一把，共同前往臺中市○
    區○○○路四段「五權國中」旁，由童濤恩持不詳器物打破戊○○所有停置該處
    之車號五Ｖ─一九二Ｏ號自用小客車之右前車窗玻璃後，再由伊入內竊取車內之
    ＶＣＤ及ＣＤ主機，得手後隨即交予童濤恩，伊尚留在前揭車內搜尋其他財物之
    際，遭丙○○發現而以電話通知戊○○前來，並共同追捕伊與童濤恩，童濤恩則
    趁隙持前揭竊得之贓物徒步逃離現場之事實，核與：(1)告訴人戊○○於警詢時指
    陳：「我車號五Ｖ─一九二０號自小客車內之ＶＣＤ及ＣＤ主機均被盜走」、「
    是我朋友邱俊（誤載為金）瑞發現有人打破我車子‧‧‧玻璃進入車內竊取物品
    ，我即和朋友丙○○前往，即發現甲○○正在我車號五Ｖ─一九二０號自小客車
    內竊取物品」、「當時我僅發現甲○○一人在車內，還有另一名男子趁隙逃走」
    （詳見偵字第七九五八號卷第二十頁），及於偵查中所證：「當天丙○○在五點
    左右打電話給我說我車子被砸，當時我人在菜市場的店內，立刻過去見嫌犯甲○○還在我車上正在翻我的手掏箱，我走過去，他還問我何事，我說車子是我的，
    他就馬上打開右前門要跑，我就抓他」、「是敲破我右前座車窗的玻璃後打開車
    門」（詳見偵字第七九五八號卷七○頁），並於原審所證：「（你看到的時候，
    甲○○在車上的什麼位置？他當時在做十麼？）駕駛座的旁邊，他在打開我前面
    的置物箱」、「（你過去看到他開你的置物箱，那時你有無發現車子有什麼毀損
    ？）當時車子駕駛座旁邊的位置的玻璃破掉，就是甲○○坐的位置的玻璃」等語
    （詳見原審卷第九六頁）；及(2)證人丙○○於警詢及原審審理時分別證稱：「我
    ‧‧‧發現有兩名男子在我朋友戊○○的車號五Ｖ─一九二○號自小客行竊車內
    物品，我即打電話通知戊○○前往」、「是甲○○及另一名男子共同竊取戊○○
    車上的ＶＣＤ及ＣＤ主機，但我並不清楚他們如何竊取」、「（另名男子是否為
    警方提供資料中之童濤恩？）是的‧‧‧」（詳見偵字第七九五八號卷警詢筆錄
    第二三頁）、「（誰最先發現有這個竊嫌去偷東西？）我」、「（你看到竊嫌時
    他是在車子裡面還是在外面？）一個在裡面，一個在外面，在把風」、「（在庭
    的被告甲○○是把風還是在車子裡面那個？）甲○○是我第一次看到在車上那個
    人」、「把風的人有過去車子那邊接應汽車音響之類的東西，我有看到他拿到東
    西」、「我有看到甲○○把東西交給另外一個把風的，那個人把東西夾在手臂內
    側往水溝那邊走」（詳見原審卷第八五至八七頁）等語相符；且共犯童濤恩於原
    審審理時亦對檢察官起訴之事實予以認罪（詳見原審卷第一八四頁），童濤恩並
    經原審判處有期徒刑一年六月確定，有原審九十三年十一月五日九十三年度訴字
    第一二五一號刑事判決在卷可稽，是被告此部份自白經查與事實相符，自堪憑採
    。此外，並有被告與共犯童濤恩行竊時所攜之剪刀一把扣押，及童濤恩所騎乘遺
    留現場之ＴＤＳ─八五三號機車照片二張、告訴人戊○○所有五Ｖ─一九二Ｏ號
    車之照片四張、被告與共犯童濤恩所騎乘機車之車籍作業系統─查詢認可資料二
    紙在卷可資為佐。事證明確，被告與共犯童濤恩共同攜帶兇器竊盜與毀損告訴人
    戊○○所有車輛車窗玻璃之犯行堪以認定。
二、次訊之被告雖否認有因脫免逮捕而當場故意對告訴人戊○○、丙○○傷害以為施
    暴之準強盜、傷害犯行，並辯稱：當時伊手上持有剪刀，因為與戊○○、丙○○
    二人扭打，手上之剪刀不小心刺傷他們云云。然查：
  (一)被告於警詢、偵查時已坦稱：「（車主戊○○及丙○○為何人所傷？）是我所持
    之剪刀所刺傷，因當時我要逃跑，車主及其朋友丙○○見我手持剪刀，要搶下我
    所持之剪刀而發生扭打，而刺傷車主及其朋友丙○○」、「（你因何故刺傷車主
    戊○○及丙○○？）我要逃跑時反抗刺傷他們」（詳見偵字第七九五八號卷第十
    八頁）、「警詢筆錄是否實在？）實在」等語（詳見偵字第七九五八號案卷第五
    三頁）。且證人即為被告甲○○製作筆錄之員警紀志弘於原審審理時亦到庭結證
    稱：「被害人到局裡面時，被告說被害人有打他，所以我們又做了一份筆錄，原
    來被告不承認有傷害被害人，但被害人到了以後有指證被告傷害，我們才又製作
    一份筆錄，被告才承認」、「（你的意思是製作第一份筆錄時，被害人還未到達
    局裡？）對，被害人那時就醫」、「被害人到達以後，我們覺得被告是心虛才承
    認，我們製作被告筆錄有錄音，這些承認的話的確是被告甲○○自己講的」等情
    翔實，足認被告甲○○於警詢時所言上情，不僅係出於自由意識所為，而有證據
    能力，且被告甲○○事後辯稱伊縱有導致戊○○及丙○○受有前揭傷害，亦僅因
    遭戊○○及丙○○毆打，不得已始出手阻擋所致，非為脫免逮捕云云，亦洵屬無
    據。
  (二)況依：(1)告訴人戊○○於警詢所指陳：「是我朋友邱俊（誤載為金）瑞發現有人
    打破我車子‧‧‧玻璃進入車內竊取物品，我即和朋友丙○○前往，即發現甲○○正在我車號五Ｖ─一九二０號自小客車內竊取物品，當我喝止他時，他怕被我
    和朋友抓到即快速逃跑，並持自備的剪刀抗拒，並將我及丙○○刺傷」、「（你
    身上的傷如何得來？）是甲○○持剪刀將我刺傷。右手被刺傷」、「（甲○○用
    來抗拒而刺傷你的剪刀是否為警方在現場起獲的剪刀？）是的」、「（甲○○為
    何要持剪刀刺傷你和丙○○？）是因為甲○○被我發現他竊取我車內物品，怕被
    抓，所以持剪刀拒捕反抗」（詳見偵字第七九五八號卷第二十頁），及於偵查所
    證：「‧‧‧結果他拿出一把剪刀，之後在扭打過程中以剪刀揮刺，傷了我的右
    手。嘴角是被他的剪刀劃傷。當時我們是要逮捕他」、「我們抓住甲○○時就問
    他還有一個在哪裡，甲○○就比著說就是從巷子走的那個人，我與丙○○都有看
    見，我就接著追他，那個人就跑進眷村內就追丟了」（詳見偵字第七九五八號卷
    第七○頁），暨於原審所證：「（你那時有看到他（指甲○○）手上有東西嗎？
    ）他手上有一把剪刀」、「是我先去追，有先抓到他的手，被他掙脫，他剛好跑
    到我朋友那邊，我朋友就追他，我後來也一起追，一直追到巷子裡面，我們二個
    抓住他，剪刀是我看到他，他下車的時候就有拿剪刀，追的過程他剪刀還是拿在
    手上，到了巷子他被我們抓到，他就拿剪刀揮」、「（你的手是在何時被傷到的
    ？）在巷子裡面，就是我和丙○○一起去追，我還沒報警，就是還沒有制伏甲○○之前，他就已經拿出剪刀出來傷到我」、「當時因為他反抗，我們才打他」、
    （你所說的反抗，他剪刀已經拿出來了？）他剪刀一直拿在手上，反抗時他是拿
    剪刀出來反抗」、「（你身體什麼地方受傷？）手掌跟嘴唇，是抓甲○○的時候
    他用剪刀刺傷我的」、「那時我們追到巷子裡面，我們抓到他時要把他押到巷口
    ，他一直反抗，後來我們把他制伏在地上‧‧‧」、「（‧‧‧打甲○○是你被
    刺傷以前還是以後？）被刺傷以後，因為抓他的時候他反抗，剪刀就刺過來」、
    「（甲○○怎麼受傷的？）我不知道‧‧‧」、「（是不是你們抓到甲○○後故
    意打他，或是你們抓他扭打過程造成的？）是抓他時在扭打過程造成的」（詳見
原審卷第九五至一○一頁）等情。以及(2)告訴人丙○○於警詢時指陳：「（你身
    上的傷如何得來？何處受傷？）是甲○○持剪刀將我刺傷」、「（甲○○為何要
    持剪刀刺傷你和戊○○？）是因為甲○○被我和戊○○發現他竊取戊○○車內物
    品，怕被抓，所以持剪刀拒捕反抗」（詳見偵字第七九五八號卷第二三頁），及
    於偵查中證稱：「（扭打時甲○○手持何物？）剪刀」（詳見偵字第七九五八號
    卷偵訊筆錄第七一頁以下），並於原審審理時所證：在與被告扭打時，被告拿出
    剪刀，伊手就這樣被割傷，是偵字第八六七八號卷第三三頁所示之剪刀，伊手被
    割傷後，接著員警就到了，當時伊抓緊被告不放，不知道被告怎麼會有剪刀，被
    被告割傷，伊和戊○○抓住被告，二個人一甩，被告就拿出剪刀來亂揮，伊就被
    割到，戊○○好像被刺到手心，抓到被告的位置離菜市場差不多五、六十公尺，
    市場是靠近大雅路與柳川水溝旁邊，就是五權國中那邊等語（詳見原審卷第八九
    頁以下）。益徵被告甲○○前於警詢時所為之自白與事實相符，被告甲○○確係
    為免遭戊○○及丙○○逮捕，而持剪刀對戊○○及丙○○施以強暴而將渠二人刺
    傷，尚非因戊○○及丙○○有何先行出手毆打成傷之行為，始取出剪刀予以抵抗
    ，應甚明確。
  (三)此外，復有記載戊○○受有右手掌心撕裂傷約零點三公分及左嘴角撕裂傷約零點
    二公分等傷，及丙○○受有右前臂撕裂傷之中國醫藥大學附設醫院診斷證明書二
    份、告訴人受傷之照片在卷可稽（詳見偵字第七九五八號卷第三一、三二、七六
    頁），且有剪刀一把扣案足憑，堪認被告甲○○所辯上情，顯然無據，無可憑採
    。事證明確，被告甲○○此部份犯行，亦堪以認定。
三、告訴人戊○○、丙○○於警詢之陳述、偵查之證述，係被告以外之人於審判外之
    言詞陳述，然告訴人二人於警詢之陳述未經當事人、辯護人於本院言詞辯論終結
    前聲明異議，視為同意作為證據，且各該警詢筆錄分經告訴人等親閱後始簽名，
    又無人主張各該告訴人筆錄之製作有何非基於渠等自由意識下所為，本院斟酌上
    開情況認為適當，認告訴人二人之警詢陳述得為證據，具有證據能力；另戊○○
    、丙○○於偵查中係經具結而為證述，且無「顯有不可信之情況」，依法得為證
    據，亦有證據能力，併予敘明。
四、核被告所為：
  (一)按刑法第三百二十一條第一項第三款之攜帶兇器竊盜罪，係以行為人攜帶兇器竊
    盜為其加重條件，此所謂兇器，其種類並無限制，凡客觀上足對人之生命、身體
    、安全構成威脅，具有危險性之兇器均屬之，且祇須行竊時攜帶此種具有危險性
    之兇器為已足，並不以攜帶之初有行兇之意圖為必要（最高法院七十九年度台上
    字第五二五三號判例要旨參照）。經查：本件扣案之剪刀一把，係屬鐵製尖銳之
    物，刀刃連刀柄長約十七公分，此業據本院於審理時當庭勘驗屬實，並有該把剪
    刀扣案可據，足見該把剪刀客觀上足對人之生命、身體、安全構成威脅，係屬具
    有危險性之兇器。次按：刑法第三百三十條所謂犯強盜罪，不僅指自始犯強盜罪
    者而言，即依第三百二十九條以強盜論者，亦包括之，如準強盜罪有第三百二十
    一條第一項各款情形之一，自應依第三百三十條論處（參照最高法院四十二年台
    上字第五二三號判例意旨）。
  (二)是核被告所為係犯刑法第二百七十七條第一項之傷害罪、同法第第三百三十條第
    一項之加重準強盜罪（犯刑法第三百二十九條之準強盜罪而有同法第三百二十一
    條第一項第三款之情形）、同法第三百五十四條之毀損罪。被告連續傷害告訴人
    二人，其時間緊接，構成犯罪要件復相同，顯係基於概括犯意為之，為連續犯，
    應依刑法第五十六條之規定以一罪論。被告以一行為觸犯加重準強盜、傷害二罪
    ，為想像競合犯，應從一重之加重準強盜罪處斷；又被告係為竊得告訴人戊○○
    所有自小客車內之財物，始毀損該車之右前車窗玻璃，是其所犯毀損罪與加重準
    強盜罪部分構成要件之竊盜罪間，有方法結果之關係，為牽連犯，亦應從一重依
    加重準強盜罪處斷；公訴人認被告所犯加重準強盜、毀損二罪，應分論併罰，容
    有未洽。再被告與童濤恩就其中所犯攜帶兇器竊盜及毀損之犯行，有犯意之聯絡
    及行為之分擔，為共同正犯。
五、原審認被告犯罪事證明確，予以論罪科刑，固非無見。惟原判決認被告所犯毀損
    罪與加重準強盜罪間，係犯意各別，應予分論併罰，依上說明，容有未洽；又原
    判決於理由欄論述被告傷害告訴人二人係屬連續犯，然於事實欄並未記載被告傷
    害告訴人二人係基於概括之犯意，亦有矛盾不一之處；再按：「法院就同一罪刑
    所適用之法律，無論係對罪或刑（包括主刑、從刑、或刑之加重減輕與免除等項
    ）或保安處分，除法律別有規定外，均應本統一性或整體性之原則而適用之。不
    容任意割裂而適用不同之法律。原判決既認上訴人係犯準強盜罪，而非犯竊盜罪
    。並認上訴人有犯罪習慣，則依法律適用之統一性或整體性之原則，自應依刑法
    第九十條規定宣告保安處分，方為適法。乃原判決以其所犯準強盜罪之本質為竊
    盜罪，有戡亂時期竊盜犯贓物犯保安處分條例之適用，而依該條例第四條第一項
    第一款宣告應於刑之執行前令入勞動場所強制工作，顯有適用法則不當之違誤」
    （最高法院七十一年度台上字第六二二七號判決意旨參照）。查，本件原判決既
    認被告係犯刑法第三百三十條第一項之加重準強盜罪，竟依竊盜犯贓物犯保安處
    分條例第三條第一項第一款規定，對被告宣告應於刑之執行前，令入勞動處所，
    施以強制工作三年，依上說明，復有適用法則不當之違法。被告上訴意旨否認有
    為脫免逮捕而對告訴人二人施加強暴之行為，指摘原判決不當，雖無理由，惟原
    判決既有上述可議之處，即屬無可維持，自應由本院將原判決撤銷改判。
六、爰審酌被告甲○○正值壯年，卻好逸惡勞，竊盜財物以供己消費，又竊盜後為免
    遭逮捕，竟持兇器傷害告訴人，行徑惡劣，另被告犯罪之動機、智識程度、手段
    、所生危害非淺及其犯罪後坦認部分犯行，惟仍否認有準強盜行為之犯後態度等
    一切情狀，量處如主文第二項所示之刑，以示懲儆。次按：有犯罪之習慣者，得
於刑之執行完畢或赦免後，令入勞動場所強制工作，刑法第九十條第一項定有明
    文。經查：被告前已因恐嚇案件，經本院以八十年上訴字第一七七○號判決判處
    有期徒刑一年六月，並經最高法院駁回上訴而確定，於八十二年十月十三日因縮
    刑而執行完畢；復於九十年間因施用第二級毒品罪經原審法院判處有期徒刑五月
    確定，及因施用第一級毒品罪經原審法院判處有期徒刑十月確定，暨因收受贓物
    罪、寄藏贓物罪、竊盜罪，經本院分別判處有期徒刑三月、三月、八月確定，嗣
    經本院就上開五罪裁定定應執行刑為有期徒刑二年二月確定，服刑後於九十二年
    九月九日假釋付保護管束，應至九十三年六月四日始假釋付保護管束期滿；其於
    假釋出獄尚不足二月之九十二年十一月二日又因攜帶兇器竊盜之加重竊盜案件，
    經原審法院判處有期徒刑八月，並經本院於九十三年三月二十四日判決上訴駁回
    而確定之事實，有臺灣高等法院被告全國前案紀錄表、刑案資料查註紀錄表、原
    審法院九十二年度易字第二七九二號判決、本院九十三年度上易字第一八一號判
    決在卷可按。被告有前揭多次前科，屢犯不悛，且前案甫於九十三年三月二十四
    日經本院判處有期徒刑八月確定，尚未執行，竟不到一個月又犯本件加重準強盜
    罪，足徵其有犯罪之習慣；且其年富力強，不思努力向上，竟一再犯罪，顯已養
    成貪婪、懶惰之習性，喪失榮譽感與廉恥心，經本院斟酌再三，認被告如未於刑
    之執行完畢或赦免後，令入勞動場所強制工作，習得勤勞刻苦之精神及謀生之技
    藝與能力，而驟然返回社會，必因無正當職業，嫌惡工作，致生不能適應而再犯
    之情形，爰依刑法第九十條之規定，併宣付強制工作。扣案之剪刀一把，係共犯
    童濤恩所有，且供與被告共犯前揭加重竊盜犯罪所用之物，業據被告甲○○供承
    在卷，爰依刑法第三十八條第一項第二款規定宣告沒收。至在被告童濤恩遺留現
    場之前開輕機車上扣得國際牌ＣＤ主機、ＣＤ盒、ＮＥＣＶＯＸ牌螢幕及視訊主
    機各一台等物，並非供犯罪所用之物，與本案無涉，業據被告甲○○供述詳實，
    自無沒收之問題，附此敘明。
據上論結，應依刑事訴訟法第三百六十九條第一項前段、第三百六十四條、第二百九
十九條第一項前段，刑法第二十八條、第二百七十七條第一項、第三百三十條第一項
、第三百二十一條第一項第三款、第三百二十九條、第三百五十四條、第五十五條、
第五十六條、第三十八條第一項第二款、第九十條，罰金罰鍰提高標準條例第一條前
段，判決如主文。
本案經檢察官乙○○到庭執行職務。
中     華     民     國     九十四     年      三      月      十       日
                                   臺灣高等法院臺中分院刑事第四庭
                                         審判長法  官  洪  耀  宗
                                               法　官  陳  欣  安
                                               法　官  江  德  千
右正本證明與原本無異。
如不服本判決應於收受送達後十日內向本院提出上訴書狀，其未敘述上訴之理由者並
得於提起上訴後十日內向本院補提理由書（均須按他造當事人之人數附繕本）。
                                               書記官  吳　麗　琴
中     華     民     國     九十四     年      三      月     十一      日
【附錄論罪科刑法條】
刑法第二百七十七條第一項：
傷害人之身體或健康者，處三年以下有期徒刑、拘役或一千元以下罰金。
刑法第三百二十一條第一項第三款
犯竊盜罪而有左列情形之一者，處六月以上、五年以下有期徒刑：
三  攜帶兇器而犯之者。
刑法第三百二十九條：
竊盜或搶奪，因防護贓物、脫免逮捕或湮滅罪證，而當場施以強暴脅迫者，以強盜論
。
刑法第三百三十條第一項：
犯強盜罪而有第三百二十一條第一項各款情形之一者，處七年以上有期徒刑。
刑法第三百五十四條：
毀棄、損壞前二條以外之他人之物或致令不堪用，足以生損害於公眾或他人者，處二
年以下有期徒刑、拘役或五百元以下罰金。
                                                              　　　　　ａ
